---
title: "Práctico 1"
author: "Valentina Caldiroli"
date: "8/4/2021"
output: pdf_document
---

```{r setup, include=FALSE}
knitr::opts_chunk$set(echo = TRUE)
```

```{r, echo = FALSE}
library(readxl)
library(xtable)
```

# EJERCICIO 2: 

Cargar los datos
```{r}
datos <- read_excel('Tiempos.xlsx')
```

Estadística descriptiva de los datos

```{r}
summary(datos)
```


## Parte a:


Creamos un plot de los datos, para ver aproximadamente su distribución

```{r}
with(datos, plot(distancia, tiempo_h, 
                 xlab= 'distancia (m)', 
                 ylab = 'tiempo (s)', 
                 pch= 16))
```

Y lueo calculamos el coeficiente de correlación de la distancia con el tiempo de carrera de los hombres.

```{r}
with(datos, cor(distancia, tiempo_h))
```

Se calcula la estimación de los coeficientes $\beta _0$ y $\beta _1$ para poder utilizar como variable explicada el tiempo en función de la distancia. Utilizazndo los resultados vistos en clase para la siguiente ecuación: 

$$ tiempo_h = \beta_0 + \beta_1*distancia + \epsilon $$

```{r}
y <- datos$tiempo_h
x <- datos$distancia
b1_hat <- cor(x,y) * sd(y)/sd(x)
b0_hat <- mean(y) - b1_hat*mean(x)

b1_hat
b0_hat
```

$\beta_1$ con signo positivo es correcto porque tenemos un coef de correlacion casi perfecto, e implica que cada 5 metros que aumenta la carrera el tiempo aumenta en casi 1 segundo.
Por otra parte, $\beta_0$ que está también expresado en segundos con signo negativo es raro, si la carrera dura 0 metros, el hombre vuelve atrás en el tiempo. 

Todas estas estimaciones pueden también realizarse con la función: lm

```{r}
modelo <- lm(tiempo_h ~ distancia, data = datos)
```


Y una vez conocidos los estimadores $\beta$ podemos añadir al gráfico la recta que ajusta al modelo:

```{r}
with(datos, plot(distancia, tiempo_h, 
                 xlab= 'distancia (m)', 
                 ylab = 'tiempo (s)', 
                 pch= 16))
abline(b0_hat, b1_hat, col = 'red', lwd = '2')
```

Y así podemos ajustar la recta que está dada por:

```{r}
tiempo_h_aj <- b0_hat + b1_hat *x
```

También podemos utilizar la función: fitted() para hallar la recta, ejemplo: fitted(modelo). Y utilizamos esta recta para hallar los residuos:
```{r}
residuos <- y - tiempo_h_aj
```
O se puede utilizar la función residuals() para poder obtener lo mismo, ejemplo: residuals(modelo). Para así pasar a graficar los residuos contra la distancia de la carrera, lo que nos devuelve:
 
```{r}
plot(x, residuos, 
     xlab = 'distancia (m)',
     ylab = 'tiempo (s)',
     pch = 16)
abline(h = 0, lty = 2)
```



Realizamos una tabla con la distancia, el tiempo que ajustamos y los residuos que nos devuelve: 

```{r, results='asis'}
a <- as.table(cbind(x, tiempo_h_aj, residuos))
xtable(a, caption = "Tabla de valores ajustados")
```

Y luego calculamos la suma de cuadrados de los residuos como:

```{r}
SCR_h <- sum(residuos^2)
```

Además del $$R^2$$ con la suma de cuadrados totales (SCT) y la suma de cuadrados de los residuos (SCR):

```{r}
SCT_h <- sum((y-mean(y))^2)
R2_h <- 1 - SCR_h/SCT_h
R2_h
```



## Parte b:

Para la segunda parte loq ue haremos es trabajar con los logaritmos de las variables, lo que implica que por cada punto porcentual que aumenta la x (distancia), la y (tiempo_h) aumenta en promedio tantos puntos porcentuales.

```{r}
with(datos, plot(log(distancia), log(tiempo_h), 
                 xlab= 'log(distancia (m))', 
                 ylab = 'log(tiempo (s))', 
                 pch= 16))
```

Y como se vio en la parte a, también podemos hallar estos datos con la función lm().Y tambipen graficamos para ver ahora sí, mayor aleatoriedad de los residuos, como debería ser; no se veía tan explícito cuando trabajamos solo con el modelo. 

```{r}
modelo_log <- lm(log(tiempo_h) ~ log(distancia), data= datos)
betas <- coef(modelo_log)
b0_hat <- betas[1]
b1_hat <- betas[2]
with(datos, plot(log(distancia), log(tiempo_h), 
                 xlab= 'log(distancia (m))', 
                 ylab = 'log(tiempo (s))', 
                 pch= 16))
abline(b0_hat, b1_hat, col = 'red', lwd = 2)
```
Estos valores indican que por cada punto porcentual que aumenta la distancia, el tiempo aumenta en promedio un 12%.

Asi graficamos la transformaci+on del modelo con logaritmo contra los residuos nuevos y nos muestra:

```{r}
log_tiempo_h_aj <- fitted(modelo_log)
residuos1 <- residuals(modelo_log)
plot(log(x), residuos1, 
     xlab = 'distancia (m)',
     ylab = 'tiempo (s)',
     pch = 16)
abline(h = 0, lty = 2)
```
Viendo así una mayor aleatoriedad en el gráfico de los residuos, como debería verse. 

## Parte c: 

Primero graficamos la distribución de los datos en un gráfico de dispersión de la distancia y el tiempo de carrera de las mujeres:
```{r}
with(datos, plot(distancia, tiempo_m, 
                 xlab= 'distancia (m)', 
                 ylab = 'tiempo (s)', 
                 pch= 16))
```

Para luego hallar el coeficiente de correlación entre las variables.

```{r}
with(datos, cor(distancia, tiempo_m))
```

Y así estimar los $\beta$ para poder trazar la ecuación de la recta que ajusta al modelo, y lo haremos con la función lm().

```{r}
modelo1 <- lm(tiempo_m ~ distancia, data = datos)
betas_m <- coef(modelo1)
b0_hat_m <- betas_m[1]
b1_hat_m <- betas_m[2]
b0_hat_m
b1_hat_m
```

Así colocamos la recta al gráfico de dispersión:

```{r}
with(datos, plot(distancia, tiempo_m, 
                 xlab= 'distancia (m)', 
                 ylab = 'tiempo (s)', 
                 pch= 16))
abline(b0_hat_m, b1_hat_m, col ='blue', lwd = 2)
```
Calculamos a continuación los datos ajustados primero
```{r}
tiempo_m_aj <- b0_hat_m + b1_hat_m *x
```
Y los residuos luego 
```{r}
residuos_m <- y - tiempo_m_aj
```
A continuación se muestra en una tabla los valores ajustados, sus residuos y la distancia:

```{r, results='asis'}
b <- as.table(cbind(x, tiempo_m_aj, residuos_m))
xtable(b, caption = "Tabla de valores ajustados")
```

Trabajamos luego para hallar los SCR y SCT para posteriormente hallar el $R^2$

```{r}
SCR_m <- sum(residuos_m^2)
SCT_m <- sum((y-mean(y))^2)
R2_m <- 1 - SCR_m/SCT_m
R2_m
```

Y luego transofrmamos el modelo con logaritmo:

```{r}
modelo_log_m <- lm(log(tiempo_m) ~ log(distancia), data= datos)
betas_m1 <- coef(modelo_log_m)
b0_hat_m1 <- betas[1]
b1_hat_m1 <- betas[2]
with(datos, plot(log(distancia), log(tiempo_m), 
                 xlab= 'log(distancia (m))', 
                 ylab = 'log(tiempo (s))', 
                 pch= 16))
abline(b0_hat_m1, b1_hat_m1, col = 'blue', lwd = 2)
```

Si volvemos a graficar los residuos contra el logaritmo del modelo, obtenemos el siguiente gráfico: 

```{r}
log_tiempo_m_aj <- fitted(modelo_log_m)
residuos2 <- residuals(modelo_log_m)
plot(log(x), residuos2, 
     xlab = 'distancia (m)',
     ylab = 'tiempo (s)',
     pch = 16)
abline(h = 0, lty = 2)
```

Con el análisis anterior observamos como tanto para hombres como para mujeres, las correlaciones son casi perfectas, lo demuestra tanto el coeficiente de correlación como el $R^2$.Observandose en los gráficos. Pero lo que no se muestra mucho es la aleatoriedad de los residuos cuando es un modelo típico, en cambio cuando lo transformamos con el logarítmo y graficamos nuevamente ahí si demuestra mucho mejor su aleatoriedad. 